【裁判字號】    97,訴,1982
【裁判日期】    980206
【裁判案由】    強盜等
【裁判全文】
臺灣臺北地方法院刑事判決              97年度訴字第1982號
公  訴  人  臺灣臺北地方法院檢察署檢察官
被      告  子○○
指定辯護人  本院公設辯護人  沈方萍
被      告  癸○○
選任辯護人  黃廷維律師
            林瑞陽律師
被      告  己○○
                      號2樓
選任辯護人  黃青鋒律師
            邱雅文律師
上列被告因強盜等案件，經檢察官提起公訴（97年度偵字第2187
0號、第21185號、第21870號），本院判決如下：
    主  文
子○○意圖為自己不法之所有，結夥三人以上攜帶兇器，以強暴
、脅迫至使不能抗拒，而取他人之物，累犯，處有期徒刑捌年拾
月；又夜間侵入住宅竊盜，累犯，處有期徒刑拾月，應執行有期
徒刑玖年陸月。
癸○○、己○○意圖為自己不法之所有，結夥三人以上攜帶兇器
，以強暴、脅迫至使不能抗拒，而取他人之物；癸○○處有期徒
刑捌年陸月；己○○處有期徒刑捌年。
    犯罪事實
一、子○○前於民國82年間因偽造有價證券案件，經本院以82年
    度易字第891 號判決判處有期徒刑3 年8 月確定，又於83年
    間因同案件，經本院以83年度訴字第2453號判決判處有期徒
    刑3 年2 月確定，上開二案件之宣告刑經本院以84年度聲字
    第7 號裁定定執行刑為有期徒刑6 年2 月確定，又於84年間
    因脫逃罪，經臺灣花蓮地方法院以84年度易字第557 號判決
    判處有期徒刑3 月確定，與上開2 案件之執行刑接續執行後
    ，於於87年1 月26日縮短刑期假釋出監付保護管束，因假釋
    期間犯罪經撤銷假釋，尚應執行殘刑2 年8 月9 日。又於89
    年間因搶奪等案件，經本院以89年度訴字第704 號就搶奪罪
    部分判處有期徒刑1 年、竊盜罪部分各判處有期徒刑1 年、
    10 月 、偽造文書部分判處有期徒刑7 月，並定應執行有期
    徒刑3 年2 月確定，另於同年間因偽造有價證券案件，經本
    院以89年度訴字第354 號判決判處有期徒刑3 年8 月確定，
    並經本院以96年度聲字第1694號裁定依中華民國96年罪犯減
    刑條例就竊盜部分減為有期徒刑6 月、5 月、搶奪部分減為
    有期徒刑6 月、偽造文書部分減為有期徒刑3 月又15日，與
    前揭偽造有價證券部分定應執行刑為有期徒刑4 年11月又15
    日，並與上開殘刑接續執行，於96年4 月17日假釋付保護管
    束，於96年7 月16日期滿，未經撤銷假釋視為執行完畢。
二、詎子○○不知悛悔，因缺錢花用，知悉丑○○位在臺北縣新
    店市○○路76巷6 號2 樓之住處內常有人賭玩麻將，出入客
    人身懷鉅款，遂於97年7 月30日基於意圖為自己不法所有之
    犯意，以電話邀約癸○○去上址強盜，並指示癸○○攜帶口
    罩，癸○○另通知己○○同往，癸○○、己○○即基於與子
    ○○共同之犯意聯絡，由癸○○駕駛車牌號碼0181-QX 號自
    用小客車搭載己○○至臺北縣新店市○○路○ 段235 號前與
    子○○會合，子○○並攜帶其向就讀小學之姪子所借，客觀
    上尚無法認定具有殺傷力、類似真槍之玩具手槍1 支供強盜
    所用，一同前往丑○○之住處，途經臺北縣新店市○○路○
    段337 號「上權名家刀品店」時，再由癸○○下車購買客觀
    上足以對人之生命、身體、安全造成危害，可供作為兇器使
    用之開山刀1 把作為強盜工具。子○○、癸○○、己○○於
    97 年7月30日21時許抵達丑○○住處時，為遮掩容貌、體型
    ，子○○穿上預藏之雨衣、頭戴黑色頭套，癸○○、己○○
    則均戴口罩，利用丑○○住處大門未上鎖之機會，先後侵入
    丑○○住處，子○○先持類似真槍之玩具手槍高舉，喝令「
    搶劫、不許動」等語，己○○則將開山刀抵住壬○○頸部，
    以控制在場賭玩麻將之戊○○、寅○○、丙○○、壬○○及
    在旁觀看之辛○○之行動，戊○○、寅○○、丙○○、壬○○、辛○○因一時之間無法辨別子○○所持手槍之真假，又
    遭己○○持刀以對，而遭此強暴、脅迫方式至使戊○○、寅
    ○○、丙○○、壬○○、辛○○心生畏懼不能抗拒，戊○○
    、寅○○、丙○○、壬○○只得將身上新臺幣（下同）12,0
    00元、7,800 元及手機1 支、5,000 元、8,000 元及SANSUN
    G 廠牌手機1 支取出放在桌上。癸○○另進入上址廚房內拿
    取丑○○所有，客觀上足以對人之生命、身體、安全造成危
    害，可供作為兇器使用之菜刀1 把，持向甫從廁所出來之甲○○恫嚇「身上有沒有錢？沒有的話就往肚子捅下去」等語
    ，以此脅迫方式至使甲○○不能抗拒，將身上15,000元交與
    癸○○，癸○○並將戊○○、寅○○、丙○○、壬○○放在
    桌上之財物收走得手後，子○○、癸○○、己○○為便於脫
    逃，遂示意戊○○、寅○○、丙○○、壬○○、辛○○到屋
    內之拉簾後蹲下不許觀看，旋即共乘上開自小客車逃逸並朋
    分所得財物，壬○○之SAMSUNG 廠牌手機則由癸○○另交與
    丁○○使用（惟子○○、癸○○、己○○逃逸時將寅○○之
    手機遺落在丑○○屋外之樓梯旁，翌日由丑○○尋獲），嗣
    因警方據報處理，始為警循線查獲上情，惟作案之玩具手槍
    、開山刀、菜刀、雨衣、頭套、口罩等物均因遭子○○、癸○○、己○○隨意丟棄而未能查獲。
三、子○○復意圖為自己不法之所有，於同年8 月9 日19時許，
    侵入盧思妤位在臺北縣新店市○○街33巷13號1 樓之住宅，
    徒手竊取盧思妤所有總市價約400,000 元之手錶12只得手。
    嗣於同日21時45分許，子○○在臺北縣中和市○○路與四維
    街路口，向路人兜售所竊得之上揭手錶時，為警員所發現並
    攔查，當場於其身上扣得手錶12只，因而循線查獲上情。
四、案經盧思妤訴請及臺北縣政府警察局新店分局報請臺灣臺北
    地方法院檢察署檢察官偵查起訴。
    理  由
壹、程序方面
一、證人即被害人丑○○、丙○○、戊○○、寅○○、壬○○、
    甲○○、辛○○、盧思妤及證人庚○○、丁○○、劉佩珊、
    乙○○於警詢中之陳述有證據能力：
  (一)按被告以外之人於審判外之陳述，雖不符刑事訴訟法第159
    條之1 至之4 等4 條之規定，然若當事人於審判程序中同意
    作為證據，法院審酌該言詞陳述或書面陳述作成時之情況，
    認為適當者，亦得為證據；又當事人、代理人或辯護人於法
    院調查證據時，知有刑事訴訟法第159 條第1 項不得為證據
    之情形，而未於言詞辯論終結前聲明異議者，視為有前項之
    同意，同法第159 條之5 定有明文。此立法意旨在於傳聞證
    據未經當事人之反對詰問予以核實，原則上先予排除。惟若
    當事人已放棄反對詰問權，於審判程序中表明同意該等傳聞
    證據可作為證據；或於言詞辯論終結前未聲明異議，基於尊
    重當事人對傳聞證據之處分權，及證據資料愈豐富，愈有助
    於真實發見之理念，且強化言詞辯論主義，使訴訟程序得以
    順暢進行，上開傳聞證據亦均具有證據能力。
  (二)查本件證人即被害人丑○○、丙○○、戊○○、寅○○、壬○○、甲○○、辛○○、盧思妤及證人庚○○、丁○○、劉
    佩珊、乙○○、於警詢中之供述，具有被告以外之人書面陳
    述之性質，均屬傳聞證據，惟經本院依法提示予以調查，檢
    察官及被告、辯護人均對此未表示異議，且經本院審酌該書
    面作成時無違法情事，應適宜為本案之證據。
二、證人壬○○、庚○○於偵查中之證述有證據能力：
  (一)按被告以外之人於偵查中向檢察官所為陳述，除顯有不可信
    之情況者外，得為證據，刑事訴訟法第159 條之1 第2 項定
    有明文。
  (二)本件證人壬○○、庚○○於檢察官偵查中以證人身份向檢察
    官具結所為之證述，未曾提及檢察官在偵查時有不法取供之
    情形，亦無顯不可信之情況，依上開說明，證人壬○○、庚○○於偵查中之證言自有證據能力。
貳、實體方面
一、犯罪事實二之加重強盜犯行部分：
  (一)訊據被告子○○、癸○○、己○○對於上開結夥三人攜帶兇
    器強盜之犯罪事實於本院審理時坦承不諱，且經證人丙○○
    、戊○○、寅○○、壬○○、甲○○、辛○○於警詢中、證
    人壬○○於偵查中及證人寅○○、壬○○、甲○○於本院審
    理時指訴歷歷（97年度偵字第19033 號卷一第45頁至第50頁
    、第54頁至第68頁、上開卷二第57頁、第58頁、本院卷第14
    9 頁至第169 頁），而本件案發後丑○○家中廚房短少1 把
    菜刀，寅○○之手機於案發翌日在樓梯旁經丑○○尋回，亦
    經證人丑○○於警詢中證述屬實（97年度偵字第19033 號卷
    第42頁、第43頁）；又丑○○住處之行動電話基地台位置在
    臺北縣新店市○○路○ 段289 號12樓，被告子○○、癸○○
    、己○○為本件強盜犯行前之97年7 月30日20時54分許，被
    告子○○、癸○○所使用之0000000000號、0000000000號行
    動電話曾利用丑○○住處基地台及附近新店市○○路○ 段88
    巷1 號之基地台互相聯絡、被告己○○於同日20時52分使用
    000000 0000 號行動電話自丑○○住處基地台撥打電話與郭
    麗治聯絡一節，有臺北縣政府警察局新店分局「偵辦子○○
    等人涉嫌強盜案」通聯分析報告、子○○、癸○○、己○○
    所使用行動電話之通聯記錄各1 份在卷可佐（臺北縣政府警
    察局新店分局「偵辦子○○等人涉嫌強盜案」通聯分析報告
    卷第1 頁、第35頁、第70頁、第251 頁），顯見被告3 人確
    有在案發時間出現在丑○○住處至為明確；再證人丙○○於
    警詢中指稱其中1 名嫌犯持槍之大拇指手指甲有灰指甲且右
    手有明顯的萎縮情形、證人壬○○於警詢中指稱1 名持刀歹
    徒右小腿上有刺青等節（97年度偵字第19033 號卷一第49頁
    、第62頁），核與被告子○○之雙手及被告己○○右小腿有
    刺青之特徵相符，並有被告子○○之雙手照片4 張、被告許
    紘甫腿部照片2 張附卷可稽（上開卷第52頁、97年度偵字第
    21185 號卷第24頁、第25頁）；而被告癸○○於翌日即97年
    7 月31日在其駕駛之車牌號碼0181-QX 號自小客車內提到前
    往洗劫上開賭場一事，復經證人乙○○於警詢中證述明確（
    97年度偵字第19033 號卷第30頁），並參以證人庚○○、丁○○、劉佩珊、乙○○於警詢中、證人庚○○於偵查中證稱
    壬○○遭強盜之SAMSUNG 廠牌手機（序號000000000000000
    號）係由被告癸○○提供庚○○使用一情觀之（97年度偵字
    第19 033號卷一第82頁至第85頁、第93頁、第94頁、第100
    頁、第101 頁、第29頁至第32頁、上開卷二第55頁至第58頁
    ），足見壬○○之手機係被告癸○○參與強盜犯行取得，應
    可認定。是被告3 人之自白與事實相符，應堪採為認定事實
    有罪之證據。
  (二)自被告子○○、己○○分持類似真槍之玩具手槍及開山刀進
    入丑○○住處，並將刀子抵住壬○○之頸部，被告癸○○又
    自屋內廚房取得菜刀持向甲○○要脅財物，被害人人數雖較
    被告3 人為多，被害人寅○○、壬○○、辛○○、甲○○又
    係男子，然一般人若遭人以銳利開山刀近距離抵住咽喉部位
    作勢傷害，或持菜刀作勢要脅，該被刀抵住之人及在場同受
    此脅迫之他人面對此景，大抵咸認為若不服從被告3 人之命
    令，勢將激怒被告3 人而導致其以刀、槍傷人之可能，鮮有
    不喪失自由意志者。況當時被害人戊○○、寅○○、丙○○
    、壬○○、辛○○、甲○○又係手無防身之物支人，案發時
    被害人戊○○、寅○○、丙○○、壬○○、辛○○、甲○○
    與被告3 人間之實力狀態顯然懸殊至極，是若非因畏懼被告
    子○○、癸○○、己○○手中所持客觀上可疑為真槍之玩具
    手槍、開山刀及菜刀，被害人戊○○、寅○○、丙○○、壬○○、辛○○、甲○○已感受渠等生命、身體安全上之危險
    ，被害人戊○○、寅○○、丙○○、壬○○、甲○○豈有可
    能同意任由被告3 人取走自身財物，堪認被告3 人已實施強
    暴、脅迫行為，客觀上已足使一般人處於精神上、心理上不
    可抗拒之狀態，僅得任憑被告3 人搜刮財物，應可認定。
二、犯罪事實三之竊盜犯行部分：
    訊據被告子○○對於夜間侵入住宅竊盜之犯罪事實坦承不諱
    ，且經證人盧思妤於警詢中指訴綦詳（97年度偵字第19033
    號卷第34頁至第37頁），並有扣押筆錄、扣押物品目錄表、
    贓物認領保管單各1 份存卷可憑（上開偵查卷第165 頁至第
    170 頁），是被告子○○之自白與事實相符，應堪採為認定
    事實有罪之依據。
三、論罪科刑：
  (一)按共同正犯，於合同意思範圍內，組成一共犯團體，團體中
    任何一人之行為，均為共犯團體之行為，他共犯均須負共同
    責任，初無分別何一行為係何一共犯所實施之必要（最高法
    院88年度台上字第2230號判決可資參照）。被告己○○持以
    犯案之開山刀雖未扣案，惟開山刀為當日由被告癸○○所購
    買，且該開山刀為金屬製，連刀柄長50公分，此經被告癸○○、己○○於本院審理時供述在卷（本院卷第220 頁及反面
    ），而菜刀亦係金屬製品，刀刃鋒利，此為一般人所知悉，
    均為客觀上足以危害人之生命、身體、安全，性質上屬兇器
    之物。至該類似手槍之物並未扣案，無從鑑定是否具有殺傷
    力，尚難認該槍係制式手搶或具有殺傷力之管制槍枝。核被
    告子○○、癸○○、己○○結夥3 人以上攜帶客觀上足以對
    人之身體、生命安全構成威脅，性質上屬兇器之開山刀、菜
    刀等利器，以強暴、脅迫之手段，至使被害人戊○○等人不
    能抗拒，而強取被害人戊○○等人之財物，核渠等強盜戊○○、寅○○、丙○○、壬○○、甲○○所為，均係犯刑法第
    33 0條第1 項之結夥3 人以上攜帶兇器強盜既遂罪，渠等強
    盜辛○○所為，均係犯刑法第330 條第2 項、第1 項之結夥
    3 人以上攜帶兇器強盜未遂罪；被告子○○夜間侵入盧思妤
    住宅所為，係犯刑法第321 條第1 項第1 款夜間侵入住宅竊
    盜罪。起訴書雖漏未論列刑法第330 條第2 項、第1 項之結
    夥3 人以上攜帶兇器強盜未遂罪此部分罪名，然此部分與前
    揭起訴經論罪部分有裁判上一罪關係，本院自應一併審理。
  (二)被告3 人間，就結夥3 人以上攜帶兇器強盜既、未遂犯行，
    有犯意聯絡及行為分擔，均為共同正犯。
  (三)被告3 人在同時同地以一強盜行為，強取被害人戊○○、丙○○、寅○○、壬○○、甲○○之財物既遂及強盜被害人辛○○財物未遂，為想像競合犯，應從一重斷以強盜既遂罪。
  (四)被告子○○就所犯結夥3 人攜帶兇器強盜罪及侵入住宅竊盜
    罪間，犯意各別、行為互殊，應予分論併罰。
  (五)被告子○○前於82年間因偽造有價證券案件，經本院以82年
    度易字第891 號判決判處有期徒刑3 年8 月確定，又於83年
    間因同案件，經本院以83年度訴字第2453號判決判處有期徒
    刑3 年2 月確定，上開二案件之宣告刑經本院以84年度聲字
    第7 號裁定定執行刑為有期徒刑6 年2 月確定，又於84年間
    因脫逃罪，經臺灣花蓮地方法院以84年度易字第557 號判決
    判處有期徒刑3 月確定，與上開2 案件之執行刑接續執行後
    ，於於87年1 月26日縮短刑期假釋出監付保護管束，因假釋
    期間犯罪經撤銷假釋，尚應執行殘刑2 年8 月9 日。又於89
    年間因搶奪等案件，經本院以89年度訴字第704 號就搶奪罪
    部分判處有期徒刑1 年、竊盜罪部分各判處有期徒刑1 年、
    10 月 、偽造文書部分判處有期徒刑7 月，並定應執行有期
    徒刑3 年2 月確定，另於同年間因偽造有價證券案件，經本
    院以89年度訴字第354 號判決判處有期徒刑3 年8 月確定，
    並經本院以96年度聲字第1694號裁定依中華民國96年罪犯減
    刑條例就竊盜部分減為有期徒刑6 月、5 月、搶奪部分減為
    有期徒刑6 月、偽造文書部分減為有期徒刑3 月又15日，與
    前揭偽造有價證券部分定應執行刑為有期徒刑4 年11月又15
    日，並與上開殘刑接續執行，於96年4 月17日假釋付保護管
    束，於96年7 月16日期滿，未經撤銷假釋視為執行完畢，此
    有臺灣高等法院被告全國前案紀錄表附卷足憑，其於刑之執
    行完畢後5 年內，故意再犯本案2 件有期徒刑之罪，為累犯
    ，均應依法加重其刑。
  (六)爰審酌被告3 人均正值青壯年，竟因缺錢花用，即結夥攜帶
    兇器，進入民宅強盜，被告子○○復貪圖不勞而獲，任意竊
    取他人財物，所得財物非微，法紀觀念淡薄，嚴重影響社會
    治安，且犯後未將財物返還被害人，惡性重大，被告子○○
    前於警詢、偵查時先坦承竊盜、否認強盜犯行，後雖坦承自
    己強盜犯行，卻信口雌黃誣指乙○○為共犯，誤導警方辦案
    ，在本院準備程序及審理時仍意圖迴護被告癸○○、己○○
    ，任意捏造案情，態度非佳，被告癸○○於警詢、偵查乃至
    本院準備程序時均飾詞狡賴，並無悔意，但在本院審理中終
    能幡然悔悟坦承犯行，被告己○○於警詢時即坦承犯行，供
    出共犯及犯罪手法，以利警方查緝等一切情狀，分別依其情
    節，量處如主文所示之刑，並就被告子○○之犯行定其應執
    行刑，以示懲儆。被告3 人用以犯加重強盜罪所用之開山刀
    、菜刀各1 把、頭套1 個、雨衣1 件、口罩2 副，業經被告
    3 人於犯案後丟棄，此據被告子○○、己○○於本院審理時
    供稱：頭套、雨衣是從碧潭橋上丟到溪裡面、口罩、開山刀
    在路途中丟掉等語在卷（本院卷第219 頁反面、第220 頁）
    ，且無證據證明尚屬存在，爰不予宣告沒收。未扣案之類似
    手槍1 支、菜刀1 把，分屬於被告子○○就讀小學之姪子及
    丑○○所有，此經被告子○○於本院審理時陳明在卷、證人
    丑○○於警詢中證述明確（本院卷第219 頁、97年度偵字第
    19033 號卷第42頁至第43頁），亦不予宣告沒收。
據上論斷，應依刑事訴訟法第299 條第1 項前段、刑法第28條、
第330 條第1 項、第2 項、第55條、第47條第1 項、第51條第5
款，判決如主文。
本案經檢察官郭昭吟到庭執行職務。
中    華    民    國    98    年    2     月     6    日
                  刑事第十八庭審判長  法  官  胡宗淦
                                      法  官  游士珺
                                      法  官  林芳華
以上正本證明與原本無異。
如不服本判決應於收受送達後10日內向本院提出上訴書狀，並應
敘述具體理由；其未敘述上訴理由者，應於上訴期間屆滿後20日
內向本院補提理由書（均須按他造當事人之人數附繕）「切勿逕
送上級法院」。
                                      書記官  林鈴芬
中    華    民    國    98    年    2     月    6     日
中華民國刑法第28條（共同正犯）
二人以上共同實行犯罪之行為者，皆為正犯。
中華民國刑法第330條（加重強盜罪）
犯強盜罪而有第 321 條第 1 項各款情形之一者，處 7 年以上有
期徒刑。
前項之未遂犯罰之。


司法院資訊處製作；財團法人民間司法改革基金會備份。
